【裁判字號】    91,上訴,3336
【裁判日期】    920902
【裁判案由】    偽造文書等
【裁判全文】
臺灣高等法院刑事判決                          九十一年度上訴字第三三三六號
    上  訴  人
    即  被  告  戊○○
    選任辯護人  陳雅萍律師
右上訴人因偽造文書等案件，不服臺灣基隆地方法院九十一年度訴字第七二號，中華
民國九十一年八月二十七日第一審判決（起訴案號：臺灣基隆地方法院檢察署八十九
年度偵字第一三一三號），提起上訴，本院判決如左：
    主  文
原判決關於被告戊○○部分撤銷。
戊○○無罪。
    理  由
一、公訴意旨認以：丙○○（已判刑確定）於民國（下同）八十九年三月十三日上午
    ，駕駛車牌號碼ＫＦ─二一二號曳引車在基隆港ＡＣＸＭＡＧＮＯＬＩＡ輪船邊
    載運ＨＬＸＵ0000000號四十呎貨櫃一只﹙該貨櫃係以寬霖企業有限公司
    之名義報運進口，申報貨名為舊影印機及零件，以下簡稱甲櫃﹚，同日十一時九
    分駛出基隆港第一貨櫃中心，欲將之進儲東亞貨櫃場，甫駛出第一貨櫃中心時，
    一名年籍、姓名不詳之成年男子﹙以下簡稱某Ａ﹚即將丙○○攔下，坐上車並要
    求丙○○將甲櫃送至臺北縣瑞芳鎮○○○路二十號金誠貨櫃公司﹙以下簡稱金誠
    公司﹚，丙○○明知某Ａ之用意係欲調包甲櫃，竟仍與某Ａ基於犯意之聯絡，於
    同日十二時許將甲櫃送至金誠公司，隨即由與某Ａ有犯意聯絡之金誠公司職員被
    告戊○○駕駛堆高機將甲櫃推倒在地，再將原櫃號為ＨＬＸＵ0000000號
    ，但經變造櫃號為ＨＬＸＵ0000000號之貨櫃一只（該貨櫃係由乙○○（
    另案偵辦）於八十九年三月十日十時許，駕駛車牌號碼ＫＢ－四四六號曳引車至
    桃園縣楊梅鎮高榮里十三鄰三之一號怡聯股份有限公司空櫃場提領，以下簡稱乙
    櫃）放至丙○○前開曳引車上，再由戊○○及某Ａ將甲櫃之扣環破壞後取下海關
    封條，將海關封條改裝至乙櫃之把手扣環上，某Ａ並交付丙○○新臺幣﹙下同﹚
    二萬元之酬勞，囑丙○○將乙櫃載至東亞貨櫃場。丙○○於同日十三時三十三分
    抵達東亞貨櫃場，因已逾「基隆關稅局區內貨櫃轉運運送路線暨時間限制表」規
    定之一小時運送時間限制，海關人員察覺有異，遂會同內政警政署保安警察第三
    總隊第二大隊人員開櫃查驗，發現甲櫃遭調包情事而當場查獲丙○○，再依其供
    述循線查獲戊○○所為上開情事。因認被告陳新春涉犯有偽造文書及毀損封印標
    示罪嫌云云。
二。按犯罪之事實應依證據認定之，無證據不得推定其犯罪事實，又所謂認定犯罪事
    實之證據，係指足以認定被告確有犯罪行為之積極證據而言，該項證據自須適合
    於被告犯罪事實之認定，始得採為斷罪資料。再認定犯罪事實所憑之證據，雖不
    以直接證為限，間接證據亦包括在內；然無論直接或間接證據，其為訴訟上之證
    明，須於通常一般之人均不致有所懷疑，而得確信其為真實之程度者，始得據之
    為有罪之認定，倘其證明尚未達此一程度，而有合理性懷疑存在時，仍應為無罪
    之判決（最高法院二十九年上字第三一０五號、七十六年度台上字第四九八六號
    判例參照），又共同被告不利於己之陳述，固得採為其他共同被告犯罪之證據，
    惟此項不利之陳述，須無瑕疵可指，而就其他方面調查，又與事實相符，始得採
    為其他共同被告犯罪事實之認定（最高法院四十六年台上字第四一九號判例參照
    ）。
三、公訴人起訴所憑以認定被告涉犯偽造文書等犯嫌之依據，無非是以同案被告丙○○之供述，陳所繪製金誠公司內部相關位置與警赴現場所繪製公司內部位置圖及
    拍攝照片相符為據，惟訊據被告陳新春堅詞否認有與丙○○共犯前開起訴事實，
    辯稱：伊雖屬金誠公司堆高機司機，但公司的人都會開堆高機，公司內堆放空貨
    櫃，三層以上部分，公司老闆就須請外面的吊車幫忙，伊並不認識丙○○，案發
    當日上午休息，下午一點多才到公司上班，並不知道有調包情事等語。
四、經查：
（一）共同被告丙○○自警訊起至本院調查時雖一致供稱在場駕駛堆高機作業之人係
      被告戊○○無訛，惟依丙○○所供述：案發當日渠十二時許進入貨櫃場，約一
      時離開，渠進入貨櫃場時即看見被告，離開時調包貨櫃仍在現場，調換貨櫃時
      由被告駕駛一部小型堆高機（事發後現場所存堆高機，見偵查卷第一五一頁照
      片），由另一名男子駕駛較大型堆高機，二台堆高機一左一右將貨櫃堆高推倒
      ，再換上空櫃等語，依丙○○所陳伊進出金誠公司時間約在十二時至一時左右
      ，且現場共有一大、一小堆高機在換裝貨櫃，然查以，證人即金誠公司負責人
      游秋發於原審到庭作證：公司是作空櫃的，有空櫃進來會簽收登記，當日並無
      本甲櫃進場之記錄，公司每個人都會駕駛堆高機，員工上班是算鐘點，有出勤
      記錄的，貨櫃場只有一輛八噸堆高機等語（見原審九十一年四月三十日訊問筆
      錄），另證人甲○○於原審履勘現場時，亦在場證實公司內只有一台八噸堆高
      機，被告當日上午請假，下午才上班，大台堆高機只能由前面進出，但因前面
      有電線，所以大型堆高機也不太可能進入貨櫃場，場內現存堆高機也是在場內
      組裝，需由專門人員組裝，而且耗時等語（見原審九十一年六月十日履勘筆錄
      ），而當時受雇金誠公司員工證人丁○○亦於本院調查時到庭結證稱：公司內
      只有一部堆高機，堆置貨櫃高度如超出三個貨櫃，則就要請吊車過來等語，核
      與被告所供該公司內僅有一部八噸重堆高機相符，復依偵查中警方赴現場採證
      照片顯示現場亦僅有該八噸堆高機一部，有該堆高機現場照片在偵查卷內可參
      （見偵卷第一五一頁照片兩紙），足徵公司內僅有一部八噸重堆高機，故丙○○所稱調包貨櫃是以兩台堆高機為工具如果屬實，則較大型堆高機一部應來自
      外面，惟據前開證人甲○○於本院調查時到庭所證述：公司附近並無大的堆高
      機，公司堆高機可堆高三個貨櫃，如需更高，則要請吊車，當日被告並未整天
      上班，伊十二點出去時未見被告在貨櫃場，一點十幾分返回貨櫃時僅見一架堆
      高機，當時並無看到遭調換之貨櫃，被告上班時間伊都紀錄在桌曆上等語（本
      院九十二年二月十九日訊問筆錄），依其所述及其主動提出桌曆扣案（桌曆於
      偵查中遺失）一節，足證被告當日上班時間係在中午十二時以後，且該部大型
      堆高機必須從外地載運入內等情屬實。參諸證人即益明公司（堆高機販賣公司
      ）職員王金龍到庭證稱：大型堆高機調度如近距離可能直接開過去，如遠距離
      就上拖板車，拆裝就是圍桿的部分，機身不拆裝，拆圍桿二人經驗豐富，工具
      足大約四十分鐘，裝大約二倍時間，油壓桿部分要有吊車配合才能拉得動（見
      本院卷九十二年五月五日訊問筆錄），則被告如自外調入大型堆高機，如何能
      利用短短一小時餘將堆高機拆卸、組裝，換裝貨櫃後，拆卸後再上拖板車載離
      現場？依證人所述，丙○○所陳調包時間實無法完成。
（二）況查，丙○○亦自承港區領櫃因港區作業程序並無法確定實際領到櫃時間，則
      共犯某Ａ與被告如何能控制丙○○所駕駛的貨櫃車，並利用金誠公司午休時間
      場內無人之際，入內進行調包貨櫃之行為，更何況被告並非貨櫃場之負責人或
      管理人，以其一單純受僱者之身分，如何能夠掌控和利用貨櫃場在短暫時間裡
      進行調包，而不被公司負責人或其他職員發現，益證丙○○所稱被告在金誠貨
      櫃場內以堆高機進行調包貨櫃之疑義。再參酌丙○○所稱約一時許離開時，調
      包貨櫃仍在現場，惟據證人甲○○所證稱：伊一點十分許返回貨樣櫃場，並未
      發現貨櫃場有何遭調包之貨櫃等語。依甲○○身屬貨櫃場老闆娘，且平日均在
      貨櫃場內工作，就貨櫃場內貨櫃現狀及有無外來貨櫃應屬清楚，且警方於當日
      赴現場調查時亦未發現該只遭調包之貨櫃存放場內，按以金誠公司貨櫃出入均
      須經過登記，亦經甲○○於本院調查時所證實（見本院卷九十二年二月十九日
      訊問筆錄），則被告事後如何能將該調包貨櫃載離現場？益見共犯丙○○所稱
      犯罪地點在金誠公司場內之不實。
（三）再查以，共同被告丙○○於偵查中所繪製的金城公司內容相關位置，雖與警方
      所繪製的金城公司內部位置圖大致相符，惟據丙○○於本院調查時陳稱：金城
      公司伊以前曾進去過，是去領空櫃等語（見本院卷九十一年十二月十八日訊問
      筆錄），則丙○○於案發前既曾出入金城貨櫃場，則對於該貨櫃場現場實際狀
      況即非無知，雖丙○○於事發後所繪製的現場位置圖與金誠公司實際情形相符
      ，亦無法據此而證明被告確有於案發當日在金城貨櫃場進行貨櫃調包行為，尚
      難以丙○○片面之詞即率爾論斷金城貨櫃場係案發現場。而共同被告丙○○於
      當日遭警查獲後，即由警員押赴金城貨櫃場，雖當場指認正駕駛堆高機之被告
      犯罪，惟因丙○○於案發時既向警方供稱金誠公司係犯罪發生地，則其赴現場
      時俟被告駕駛堆高機而指認被告係駕駛堆高機調包貨櫃之人，亦屬丙○○為符
      合其前之供詞之一致性之反應，且查以金誠公司負責人游秋發於原審亦證實公
      司每個人都會駕駛堆高機等語（見原審卷第十九頁），故被告在金誠公司既非
      屬能駕駛堆高機惟一之人，則公訴人以被告能駕駛堆高機而認定共同被告丙○○之供述可信，尚乏依據。
四、按共同被告之自白或其他不利於被告之陳述，為認定被告犯罪之證據，不特與利
    用被告自己之自白作為其犯罪之證明同有自白虛偽之危險，亦不免有嫁禍於被告
    而為虛偽於被告而為虛偽供述之危險，其供述固得作為被告犯罪之證據，惟不得
    作為有罪判決之唯一證據，仍須有補強證據以擔保該共犯自白之真實性，始得採
    為斷罪之依據。本院公訴人據以起訴認定被告有參予犯罪之共同被告丙○○之供
    詞，既有前開可議之處，且本院復查無其他積極補強證據足以證明被告犯罪，則
    此起訴所依據之證明，尚難有通常一般之人均不致有所懷疑，而得確信其為真實
    之程度者，既有合理性懷疑存在，自應為被告有利之認定，尚難認定被告有參予
    偽造文書及毀損封印之犯行。
五、原審未予詳查，僅以同案被告丙○○瑕疵之供述，遽為被告不利益之認定，尚有
    未合，上訴人即被告上訴意旨否認犯罪，指摘原判決不當，請求撤銷改判，核有
    理由，自應由本院將原判決撤銷，另為被告無罪之諭知。
據上論斷，應依刑事訴訟法第三百六十九條第一項前段、第三百六十四條、第三百零
一條第一項，判決如主文。
本案經檢察官陳文琪到庭執行職務。
中      華      民      國    九十二    年      九      月      二      日
                              臺灣高等法院刑事第十六庭
                                  審判長法  官  許  增  男
                                        法  官  陳  孟  瑩
                                        法  官  周  煙  平
右正本證明與原本無異。
檢察官如不服本判決應於收受送達後十日內向本院提出上訴書狀，其未敘述上訴之理
由者並得於提起上訴後十日內向本院補提理由書（均須按他造當事人之人數附繕本）
。
                                        書記官  蕭  麗  珍
中      華      民      國    九十二    年      九      月     十八     日


司法院資訊處製作；財團法人民間司法改革基金會備份。
